【裁判字號】    98,上易,499
【裁判日期】    980415
【裁判案由】    竊盜
【裁判全文】
臺灣高等法院臺中分院刑事判決         98年度上易字第499號
上  訴  人  臺灣臺中地方法院檢察署檢察官
被      告  甲○○○○○  ○○○  ○○○○（中文譯名阮文效）
                    25歲（民國72年4月25日生）
                    （另案
上列上訴人因被告竊盜案件，不服臺灣臺中地方法院98年度易字
第11號中華民國98年1月22日第一審判決（起訴案號：臺灣臺中
地方法院檢察署97年度偵字第25398號），提起上訴，本院判決
如下：
    主  文
上訴駁回。
    事實及理由
一、本案經本院審理結果，認第一審判決認事用法並無不當，量
    刑亦屬妥適，應予維持，並引用第一審判決書之記載（如附
    件）。
二、檢察官上訴意旨略以：按刑法第321條第1項第2款，將「門
    扇」、「牆垣」、「其他安全設備」並列，則所謂「門扇」
    應專指門戶而言，指分隔住宅或建築物內外之出入口大門而
    言；而所謂「安全設備」，指門扇、牆垣以外，依社會通念
    足認為防盜之一切設備者，即屬相當。窗戶、鐵窗均具有防
    盜之效用，依社會通常觀念，屬於維護安全之防盜設備，自
    屬同條文規定之安全設備。本案檳榔攤搭建於土地上，並以
    基座墊高，有現場照片附卷可稽，雖以烤漆浪板搭蓋，然設
    備齊全，有特殊之獨立性，可供人居住使用，且有鐵捲門、
    玻璃窗及窗戶鐵欄等在社會通常觀念上足認係防禦之安全設
    備，並具有遮風避雨之作用，故被告破壞窗戶玻璃及鐵欄等
    安全設備侵入該檳榔攤之行為，已有毀越安全設備之行為，
    自應論以刑法第321條第1項第2款之毀越安全設備之加重要
    件，實務上，臺灣高等法院臺中分院96年度上易字第168號
    、臺灣臺中地方法院97年度易字第2166號、97年度中簡字第
    2885號刑事判決可資參照，原審判決認定被告不符合該款加
    重要件，顯有違誤等語，指摘原判決不當。
三、經查，住宅係人類日常住居生活作息之場所，原屬建築物之
    一種，雖與一般建築物之概念不盡相同，惟須具有固定性之
    房舍，始克相當。刑法第321條第1項第2款所謂「門扇牆垣
    」，應以與同條項第1款「住宅或有人居住之建築物」等有
    關之門扇為限，該款「安全設備」既係接於門扇牆垣之下，
    細繹立法旨趣，當係指土地上工作物，以附著於不動產者為
    限，非泛指一切可移動物上裝設之鎖，皆屬上述條款之安全
    設備，司法行政部刑事司68年6月22日臺68刑（二）函字第
    906號函復意見、司法院70年11月24日（70）廳刑一字第120
    5號研討意見、司法院83年12月19日（83）廳刑一字第20483
    號、法務部（83）檢（二）字第0644號、85年1月22日（85
    ）法檢（二）字第0134號研討意見可資參照。本案檳榔攤固
    有門窗，並足以遮風避雨，惟其係以鐵架支撐於地面，有卷
    附檳榔攤照片可參（見警卷第24頁上方、偵卷第7頁編號(1)
    (2)），並非固定附著於地上，乃係1臨時性而非密切附著於
    土地之物，既非住宅，亦非有人居住之建築物，而刑法第32
    1條第1項第2款所謂之門扇、牆垣或其他安全設備，應係指
    為保護住宅或有人居住之建築物之安全而裝設，故該條款所
    謂之安全設備，是自必與住宅或有人居住之建築物有關者，
    始屬之，茲檳榔攤既非屬住宅或有人居住之建築物，則檳榔
    攤之窗戶，即非該條款所謂之安全設備至明。被告雖持可為
    兇器使用之木棍1支破壞檳榔攤之窗戶並入內行竊財物，自
    與刑法第321條第1項第2款之毀越安全設備竊盜罪之加重要
    件不符。至本院及臺灣臺中地方法院前開判決所為見解，並
    未細究刑法第321條第1項第2款之安全設備，應限於與同條
    第1項第1款「住宅或有人居住之建築物」有關，且緊接於「
    門扇牆垣」之下係指土地工作物而言，本院自不受上開判決
    見解之拘束。檢察官仍執前詞提起上訴，指摘原判決不當，
    為無理由，應予駁回。
四、據上論斷，應依刑事訴訟法第373條、第368條，判決如主文
    。
本案經檢察官乙○○到庭執行職務。
中    華    民    國    98    年    4    月    15    日
            刑事第九庭  審判長法  官  江  德  千
                              法  官  康  應  龍
                              法  官  賴  妙  雲
以上正本證明與原本無異。
不得上訴。
                              書記官  蘇  昭  文
中    華    民    國    98    年    4    月    15    日


司法院資訊處製作；財團法人民間司法改革基金會備份。
